臺灣嘉義地方法院民事判決
109年度訴字第451號
原      告  王怡晴  
法定代理人  廖春棉  
訴訟代理人  嚴庚辰律師
複  代理人  江立偉律師
被      告  台灣電力公司嘉義區營業處

法定代理人  許一女  
訴訟代理人  陳澤嘉律師
            林子恒律師
被      告  張建川  
訴訟代理人  梁家昊律師
上列當事人間請求損害賠償事件，本院於民國111 年1月25日
言詞辯論終結，判決如下：  
    主  文
原告之訴及假執行之聲請均駁回。
訴訟費用由原告負擔。
    事  實
一、原告主張：
㈠、緣原告與其父親即訴外人王清松於民國107年9月4日中午12時
    許，在嘉義縣番路鄉民和村半天岩紫雲寺牌樓旁道路0.5公
    里處進行木頭吊掛作業，由王清松操作貨車吊桿，原告幫忙
    將吊桿鐵鉤勾住已綁好之木頭，以利吊桿搬運裝載至貨車內
    。詎王清松操作吊桿不慎碰觸被告公司設置之編號「岩仔22
    南分5N4790CD85號」高壓電桿上離地9.1公尺之#2交連PE供
    電中線路，因被告公司對該處電線疏於維護致其上已有二處
    包覆在電線外緣防止觸電之橡皮風化破損，電線裸露在外（
    下稱系爭電線），電能自風化破損處溢散引導入地，致原告
    因而感電，受有高伏特電擊合併心臟停止、缺氧性腦病變、
    顏面及肢體多處燒傷及肝腎衰竭等傷害，進而因缺氧性腦病
    變致認知功能有重度障礙，言語理解及表達能力均有重度缺
    損，造成重大不治之傷害（下稱系爭傷害）。又除非被告能
    舉證證明其對系爭電線之設置或保管並無欠缺，或損害非因
    設置或保管有欠缺，或於防止損害之發生，已盡相當之注意
    ，否則依民法第191條規定，依法應推定被告有過失。
㈡、被告張建川為台電公司嘉義區營業處處長，對系爭電線有管
    理維護之職，卻未依輸配電設備裝置規則第2條第2項、第55
    條第2項等規定維護系爭電線，亦未儘速修復處理、防免意
    外，使系爭電線裸露在外，處於易為他人碰觸後感電之高度
    風險，顯然被告未盡其維護管理之責而有過失。
㈢、原告因上開事故，受有如下共200萬元之損害，爰依民法第18
    4條第1項前段、同條第2項、第188條第1項前段、第193條及
    第195條第1項前段，請求被告連帶損害賠償：
  1.醫療費用新臺幣（下同）42,032元。
  2.勞動能力減損8,260,834元：原告係80年11月生，事故發生
    時於阿里山東方明珠大飯店擔任客務部櫃檯員，每月平均薪
    資為32,200元，因發生本件事故後喪失勞動能力而遭資遣，
    而本件事故發生時即107年9月4日至原告法定強制退休年齡6
    5歲（即145年11月）止，尚有38年2月（即458月），依霍夫
    曼計算法扣除中間利息，原告勞動能力減損所受之損害金額
    為8,260,834元。
  3.看護費19,406,385元：原告受系爭傷害後，日常生活起居均
    須他人扶助，此有嘉義長庚醫院診斷證明書之醫囑載明「經
    常需要專人周密照顧」等語可憑。則自本件事故發生之日起
    ，依內政部統計107年嘉義縣女性簡易生命表計算原告平均
    餘命為56.85，並依每日2,000元計算看護費，則依霍夫曼計
    算法扣除中間利息，原告得請求之看護費用為19,406,385元
    。
  4.精神慰撫金100萬元：原告事故發生前為27歲健康女性，正
    值邁入人生黃金時期階段，詎逢本件事故，語言理解及表達
    能力不佳、記憶力嚴重減退、握筆時手顫抖，家中事務多數
    無法自理，並領有身心障礙證明（極重度），是原告所受精
    神上之痛苦非筆墨得以形容，爰請求精神慰撫金100萬元。
㈣、被告雖辯稱系爭電線有遵期巡查，最近一次係在107年5月28
    日巡檢云云。惟依電業法第42條規定，在雷雨季及颱風過後
    ，應實施臨時線路巡視，而於本件事故發生前之107年7月9
    日至同年月11日間有一強烈颱風即瑪莉亞侵臺，於颱風過境
    後，被告公司未盡注意義務，增加臨時線路巡視，詳實檢測
    電桿上之電纜線有無遭樹木接觸致生電線裸露之危害狀況，
    難認被告對系爭電線之保管維護無欠缺。
㈤、對國立成功大學電機系之鑑定報告陳述意見如下：
    成大電機系110年12月10日鑑定報告理由第3項雖稱鈞院提供
    之「吊臂桿第三節碰觸高壓#2交連PE鋁風雨線位置圖」照片
    ，照片中圈圈註明是碰觸高壓位置，該圓圈內的絕緣外皮與
    導線同時破損得相當嚴重，非一般電線絕緣外皮自然剝落所
    致…須有外力破壞絕緣後，才會導致導體外漏而發生傳導功
    能」等語，然此僅僅能證明該段被碰觸的電線外皮及導線有
    嚴重破損，但破損原因究竟是本件事故發生前就受到外力破
    壞或案發時才受到外力破壞並未答覆，況鑑定人在欠缺相關
    證明，又未親自前往事發現場查探電線外皮狀況，自己獨斷
    獨行做出之鑑定，難認客觀公正，亦不具專業性。
㈥、並聲明：
   1.被告應連帶給付原告200萬元及自起訴狀繕本送達之翌日起
     至清償日止，按週年利率5%計算之利息。
   2.原告願供擔保請准宣告假執行。
二、被告則以：
㈠、被告就系爭電線實地測量高壓導線離地面約9.1公尺，低壓導
    線(B相)垂直距離約6.1米，其設置符合輸配電裝置規則第78
    條、第89條、第210條等規定。且原告之法定代理人曾對被
    告張建川提出重傷害告訴，惟經臺灣嘉義地方檢察署檢察官
    以108年度偵字第9291號為不起訴處分在案，該不起訴書已
    載明被告就本件高壓電桿(線)之設置係依照法令規定，且確
    實派員定期巡查予以管理及維護，實難謂為被告在監督、管
    理方面有何督導不周之注意義務違反之處。況原告及王清松
    倘於作業中，確有發現系爭電線外皮破損，卻未暫停吊掛作
    業通知被告到場處理，仍在未與電體保持規定之接近界限距
    離，亦未設置護圍或於該電路四周裝置絕緣用防護裝備等設
    備或採取移開該電路等措施下，進行不安全之木頭吊掛作業
    ，則被告顯然事先毫不知情，實無預見可能，自難期被告對
    原告感電之突來意外，可以任何方式加以避免，更無從協助
    原告裝設防護線管等避免發生感電事件之可能。且被告公司
    就可能觸電之工程早已宣導可向台電公司申請加裝防護線管
    ，亦提供連工帶料免費辦理加裝之服務，原告明知作業現場
    有高壓電線，卻未向被告公司提出任何申請，顯然本件事故
    之責任不可歸責於被告。
㈡、復經證人黃俊達、陳几綜於鈞院109年11月10日準備程序期日
    之分別證稱：「事發是9月4日，施工前沒有告知台電，事發
    後也沒有告知…是碰觸的地方，電線的金屬燒到，金屬吊臂
    碰觸到，破壞掉包覆才會產生融斷現象…就事故區間，只有
    被害人碰觸的地方有融斷…每年會有兩次巡視…颱風過後，也
    會就線路做全面檢視，該路段也有巡視」、「我們一般都是
    颱風正在影響時巡視，或是颱風後巡視，我不確定，但是一
    定有人去巡視…」等語，足認被告就線路維護無任何過失之
    處。另被告張建川時任台電公司嘉義區營業處處長之職位，
    巡查高壓電線非其工作內容範圍，自無庸對此負損害賠償責
    任。
㈢、再者，系爭電線合於法規設置，應視為裸導體（線），本件
    事故因王清松操作之吊車金屬吊臂碰觸感電，而吊車金屬吊
    臂邊緣粗躁，縱使被告採用最高等級之絕緣電纜，其絕緣層
    亦會因金屬吊臂施加之機械張力及表面摩擦破裂而生感電事
    故，此亦有國立成功大學電機學系110年9月29日鑑定結果：
    「…吊車的金屬吊臂碰撞電線應該是造成該電線外皮破損的
    主因…吊車的金屬吊臂…構成一個電流可以流通的迴路，因而
    導致感電事故發生…」等語可憑，是本件事故發生原因應為
    原告父親即王清松操作機械失當及未向被告公司申請免費加
    裝之防護線管所致，此事故尚難歸責於被告。
㈣、並聲明：原告之訴駁回，如受不利判決，被告願供擔保請准
    宣告免為假執行。
三、本院之判斷：
㈠、原告與其父親即訴外人王清松於107年9月4日中午12時許，在
    嘉義縣番路鄉民和村半天岩紫雲寺牌樓旁道路0.5公里處進
    行木頭吊掛作業，由王清松操作貨車吊桿，原告幫忙將吊桿
    鐵鉤勾住已綁好之木頭，以利吊桿搬運裝載至貨車內。詎王
    清松操作吊桿不慎碰觸被告公司設置之編號「岩仔22南分5N
    4790CD85號」高壓電桿上離地9.1公尺之#2交連PE供電中線
    路，致原告發生感電事故，受有高伏特電擊合併心臟停止、
    缺氧性腦病變、顏面及肢體多處燒傷及肝腎衰竭，進而因缺
    氧性腦病變致認知功能有重度障礙，言語理解及表達能力均
    有重度缺損等傷害。原告為此對被告張建川提起重傷害告訴
    ，經臺灣嘉義地方檢察署檢察官以108年度偵字第9291號為
    不起訴處分等事實，業據原告提出聖馬爾定醫院、長庚紀念
    醫院之診斷證明書、神經學心理衡鑑報告、身心障礙證明（
    見本院卷一第27-35頁、第189頁）、嘉義縣警察局中埔分局
    番路分駐所照片黏貼紀錄表影本、事故現場照片影本10幀（
    見本院卷一第41-58頁），及被告提出之臺灣嘉義地方檢察
    署檢察官108年度偵字第9291號不起訴書影本（見本院卷一
    第105-110頁）等件為憑，並為兩造所不爭執，則此部分事
    實堪信為真實。
㈡、原告主張被告未能證明其對系爭電線之設置或保管無欠缺，
    或損害非因設置或保管有欠缺，或有防止損害之發生已盡相
    當之注意，則依民法第191條規定，推定被告有過失，是被
    告因過失疏未維護系爭電線，致原告因而感電，受有系爭傷
    害，被告應連帶賠償原告200萬元等語；被告則以系爭電線
    之設置符合輸配電裝置規則等法令，且有定期派員巡查以管
    理及維護系爭電線，其就線路維護無任何過失之處，反觀原
    告及王清松於吊掛作業前未向被告公司申請加裝防護線管，
    逕行不安全之木頭吊掛作業，被告實對原告發生感電之事無
    預見可能，難期被告得以任何方式加以避免、或協助，是被
    告對本件事故發生無任何過失之處，無庸對原告負損害賠償
    責任等語。則本件應審酌者厥為：㈠、被告對系爭電線之設
    置及維護是否有過失？㈡被告是否應連帶對原告負損害賠償
    責任？如應賠償，賠償金額為若干？
㈢、按民法第191條第1項規定，土地上之建築物或其他工作物所
    致他人權利之損害，由工作物之所有人負賠償責任。但其對
    於設置或保管並無欠缺，或損害非因設置或保管有欠缺，或
    於防止損害之發生，已盡相當之注意者，不在此限。原告主
    張被告台電公司在系爭事故地點架設電線桿鋪設高壓電線之
    工作物，因其設置及保管有所欠缺，致原告發生導電事故，
    受有系爭傷害，因此依民法第191條第1項之規定，應負損害
    賠償責任云云。經查，系爭電線為6600伏特高壓電線，架設
    高度為離地面9.1公尺乙節，業經勞動部職業安全衛生署於
    本件事故發生後之107年9月5日派員至現場實施檢查，此有
    該署於108年8月7日以勞職南5字第1080506741號函檢附之相
    關談話紀錄、簽呈及檢查照片附於偵查卷可稽（見臺灣嘉義
    地方檢察署108年度交查字第1343號偵查卷第101-116頁）。
    合於輸配電設備裝置規則第89條規定應離地面5.6公尺之規
    定，原告主張被告台電公司就系爭電線之設置有欠缺云云，
    並不足採。 　　
㈣、原告又主張本件感電事故發生前之107年7月9日至11日有一強
    烈颱風瑪莉亞侵台，颱風過境後，被告台電公司未盡注意義
    務，巡查電纜線有無遭樹木接觸致生電線裸露之危害狀況，
    故被告台電公司對系爭電線之保管維護有所欠缺云云。
    經查，證人即台電公司嘉義營業處主辦人員黃俊達到庭證稱
    ：「（法官問：7月時有一個颱風，颱風過後，有無去現場
    巡視？）每年會有二次的巡視，五月的時候，有巡視過一次
    ，颱風過後，也會就線路做全面的檢視，該路段也有巡視，
    因為不是定時的巡視作業，所以沒有紀錄，只有在巡視的時
    候發現有問題，才會有紀錄。」；「（法官問：七月颱風過
    後，該事發路段有無發現問題？）沒有發現問題，如果有發
    現問題，就會立即改善。」等語（見本院109年11月10日準
    備程序筆錄，本院卷一第352-353頁）並有台電公司嘉義區
    營業處配電設備巡檢管理系統電腦列印資料附卷可稽（見本
    院卷一第187頁）。再依據被告台電公司事故及維護工作日
    報表所載，於原告主張之颱風期間，並無有關系爭電線遭樹
    枝接觸發生短路事故之紀錄，此亦有台電公司事故及維護工
    作日報表在卷可資佐證（見本院卷一第241-243頁）。另參
    以原告所提出之現場照片，雖確實可見系爭高壓電桿上電線
    之外皮有明顯破損之情形，惟經檢視該電線，其破損之狀態
    集中於2處，破損嚴重情形並不一致，部分甚至出現電線外
    露之情形，且除該2處破損外，該高壓電線之其餘外皮部分
    均係完整無缺損，則此種破損狀況顯與通常電線外皮因風吹
    雨打而生之自然劣化導致之一致性之缺損狀態並不相同。又
    證人黃俊達另證稱：「（被告台灣電力公司嘉義區營業處訴
    訟代理人林子恒律師問：有關現場電線的部份，是否只有金
    屬吊臂碰觸的電線裸露，有無其他地方裸露？）事發是9 月
    4 日，施工前沒有告知台電，事發後也沒有告知，是看到新
    聞才知道，我是9 月5 日早上上班的時候，到現場調查，當
    時南檢中心的人也有到場，用戶也有到場，現場已經被破壞
    掉，依照他們的陳述，依照碰觸的點來看，是碰觸的地方，
    電線的金屬燒到，金屬吊臂碰觸到，破壞掉包覆才會產生融
    斷的現象。」；「（法官問：其他地方有無融斷的現象？」
    就事故區間，只有被害人碰觸的地方有融斷。」等語（見本
    院109年11月10日準備程序筆錄，本院卷一第352頁）。再者
    ，就事故區間僅有碰觸之二處有電線融斷現象觀之，如原告
    主張感電位置之電線先前已遭颱風吹落樹枝接觸而破損，則
    欲發生感電事故，豈非訴外人王清松需要瞄準該二處破損處
    ，再以吊桿予以準確接觸，方可發生感電事故，如此顯然不
    合常情，不可憑採。足證系爭感電事故，與電線自然風化無
    關，亦無樹枝接觸電線破皮，吊車吊桿再接觸破皮處，導致
    本件感電事故之情形。系爭電線發生感電事故，應係原告之
    父即訴外人王清松操作吊車吊桿不慎接觸高壓電線所致。故
    被告台電公司就系爭電線之設置及維護保管並無欠缺可言。
㈤、又本件經本院囑託國立成功大學電機工程研究所，就系爭電
    線外皮破損之原因為何？是否為吊車金屬吊臂碰觸所造成？
    等事項加以鑑定。該所鑑定結果認為：「系爭事故所在位置
    ，電線外皮破損的原因應該是有外力介入到電線外皮，一般
    正常下的電線外皮不易輕易破損，外皮若有被摩擦到或被壓
    到且到達某一層度，將致使電線外皮破損。以本案的周圍環
    境條件看來，吊車的金屬吊臂碰撞電線應該是造成該電線外
    皮破損的主因。」；「系爭的電線外皮若無破損，吊車的金
    屬吊臂碰撞到電線，也會造成感電事故，這是因為電線外皮
    雖無破損，但電線絕緣皮可能已經被摩擦到被割傷、損及電
    線的絕緣能力，加上電線的導電用的銅線對大地(等效零電
    位)是高電壓(因為台灣電力系統是有接地的系統），吊車的
    金屬吊臂及吊車整體都可視為可導電的等效導體的零電位(
    因為金屬吊車的車體是位在地面上，可視為零電位），當吊
    車的金屬吊臂碰撞到電線損及電線絕緣時，感電路徑可由：
    (1)電線內部導電用的銅線→(2)電線破損的絕緣皮→(3)吊車
    的金屬吊臂→(4)吊車整體→(5)大地，由(1)到(5)構成一個電
    流可以流通的迴路，因而導致感電事故的發生，此即本案感
    電事故發生的主要原因。」，此有國立成功大學電機系110
    年10月1日成大電院字第1102402884號函所附鑑定書乙份可
    資佐證（見本院卷二第5-7頁）。益證吊車之金屬吊臂碰撞
    電線是造成該電線外皮破損的主因，而電線外皮破損，進而
    損及電線絕緣，導致本件感電事故，即堪認定。
㈥、綜上所述，被告台電公司就系爭電線之設置及保管維護並無
    欠缺，而本件感電事故係因訴外人王清松操作吊車吊桿不慎
    接觸系爭高壓電線所致，則原告本於侵權行為之法律關係，
    請求被告台電公司嘉義區營業處及該處之營業處長張建川連
    帶負損害賠償責任，於法無據，應予駁回。原告受敗訴判決
    ，其假執行之聲請即失所依據，應併予駁回。
㈦、又本件待證事實已臻明瞭，兩造其餘攻擊防禦方法及舉證，
    對判決之結果已不生影響，爰不一一詳為審酌，併此敘明。
㈧、訴訟費用負擔之依據：民事訴訟法第78條。　
中　　華　　民　　國　　111 　年　　2 　　月　　25　　日
                       民事第三庭法　官  曾文欣
以上正本係照原本作成。
如對本判決上訴須於判決送達後20日內向本院提出上訴狀（須按
對造人數提出繕本）。
如委任律師提起上訴者，應一併繳納上訴審裁判費。
中　　華　　民　　國　　111 　年　　2 　　月　　25　　日
                                 書記官　陳慶昀